臺灣高等法院臺中分院刑事判決　　　　　　　　　九十一年度上訴字第二六一號
　　上　訴　人　臺灣彰化地方法院檢察署檢察官
　　被　　　告　丙○○
右上訴人因被告違反著作權法案件，不服臺灣彰化地方法院九十年度訴字第一０六八
號中華民國九十一年九月五日第一審判決（起訴案號：臺灣彰化地方法院檢察署九十
年度偵字第四九一五、四九八四、四九八五、四九八六號），提起上訴，本院判決如
左：
    主      文
原判決撤銷，發回臺灣彰化地方法院。
    理      由
一、公訴意旨略以：被告丙○○明知「雷峰塔」、「霹靂英雄榜」、「江南才子唐伯
    虎」等電腦遊戲軟體係乙○科技股份有限公司（下稱乙○公司）所開發並享有著
    作權之電腦程式著作；「世紀帝國２」、「世紀帝國—羅馬霸主」等電腦遊戲軟
    體係美商 Microsoft Corporation（下稱微軟公司）所開發設計並享有著作財產
    權之電腦程式著作；「大富翁４」、「明星志願２」、「軒轅劍三」、「正宗台
    灣十六張麻將２」等電腦遊戲軟體係甲○資訊股份有限公司（下稱甲○公司）所
    開發並享有著作財產權之電腦程式著作；「青澀寶貝—星座戀愛物語」、「我的
    紅粉知己」、「魔導異元素—精靈戰士篇」、「人偶情緣」、「瑪莉亞—假面人
    生」等電腦遊戲軟體係協和國際多媒體股份有限公司（下稱協和公司）取得授權
    發行而享有著作權之電腦程式著作，竟意圖營利，自民國（下同）八十八年初起
    ，在彰化縣鹿港鎮○○街九十六號五樓租屋處，以其向網路服務業者（ＩＳＰ）
    「中華電信數據通信分公司」（下稱中華電信）所申請之月付制撥接帳號，並以
    （○四）七七五Ο五三八號電話及其所有之個人電腦（含主機、鍵盤、螢幕、滑
    鼠、數據機、電源線等）及週邊設備撥接上網，於網際網路上架設站名為「遊戲
    總動員」之網站（網址為http://geocities.com/paris/louvre/7741/index.htm
    ），並於網站上刊登廣告，供不特定人士透過網路瀏覽，謂前揭之盜版遊戲軟體
    將以每片新台幣（下同）一百元之價格待售，如有意購買者，請以其向中華電信
    申請之電子郵件信箱 aiex5842@ms15.hinet.net聯絡下訂，嗣被告接獲不特定客
    戶之訂購電子信件後，即在其前揭租屋處，以其所有之個人電腦設備（含光碟燒
  錄器），擅自將其自網路上購得之前揭遊戲軟體之盜版光碟片燒錄重製至空白光
    碟片中，再以郵局代收貨價之方式（即寄件人按報值或保價郵件限額，報明內件
    價格之報值或保價郵件，請郵局於投遞時向收件人代收貨價者）寄送前開光碟片
    予訂購之人，再由郵局將訂購客戶所交付之匯票郵寄至彰化縣鹿港鎮海埔巷二二
    號其戶籍地，而以此方式販售盜版光碟片交付予不特定顧客牟利，前後共計牟取
    約三十萬元之利益，並以之為常業。嗣於八十九年十二月十五日一時二十五分許
    ，在其上開租屋處為警查獲，並扣得電腦主機及週邊設備一套、拷貝機三台、其
    重製未售出之盜版遊戲光碟片三一八四片、空白光碟片四二Ο片、退件包裏一袋
    、郵寄印章四枚，因認被告所為係犯著作權法第九十四條之以犯意圖銷售而擅自
    以重製之方法侵害他人之著作財產權罪為常業罪。原審審理後，認被告於偵審中
    固承認有為前揭連續意圖銷售而擅自以重製之方法侵害他人之著作財產權之犯行
    ，但查前揭扣案之遊戲光碟片三一八四片、空白光碟片四二Ο片並非全係非法重
    製告訴人等所享有著作權之著作，此有警訊筆錄可參，且被告本係為人創作程式
    為業，故並無證據證明被告係以犯著作權第九十一條第二項之罪為常業而應依同
    法第九十四條處罰。被告應係一時貪念，而基於概括犯意而連續為意圖銷售而擅
    自以重製之方法侵害他人之著作財產權之行為。是公訴人認被告涉犯著作權法第
    九十四條、第九十一條第二項之罪嫌，容有誤會，被告所為應係連續犯著作權法
    第九十一條第二項之罪。而著作權法第九十一條第二項之罪，依同法第一百條規
    定，須告訴乃論。茲因被告業與告訴人乙○公司、微軟公司、甲○公司、協和公
    司達成和解，而該等告訴人亦具狀撤回其告訴，本件自應為不受理之判決，固非
    無見。
二、按刑法上所謂常業犯，指反覆以同種類行為為目的之社會活動之職業性犯罪而言
    ，至於犯罪所得之多寡，是否恃此犯罪為唯一之謀生職業，則非所問，縱令兼有
    其他職業，仍無礙於該常業犯罪之成立。查，本件被告於警、偵訊時自承：「因
    為經濟不景氣，家裡負擔重，我才異想天開想在網路販售盜版光碟來牟取獲利。
    ．．．約八十九年初開始賣，賣到八十九年十二月初．．．（迄今）約獲利三十
    萬元」、（見臺灣台北地方法院檢察署偵字第六六一０號卷第九頁反面、第十頁
    正面）、「從去年（八十九年）一、二月開始賣，賣到八十九年十二月．．．我
    從網路上買盜版光碟，然後自己拷貝，再賣拷貝之光碟給別人，平均每個月（獲
    利）二、三萬元」（見同上偵查卷第五八頁反面、五九頁正面），是被告顯因家
    計負擔重，為貼補家用，方為上開違反著作權法之行為。且觀之被告用以犯罪之
    工具甚為齊全（電腦主機及週邊設備一套、拷貝機三台），犯罪時間長達十月有
    餘（自八十九年一、二月至同年十二月），而經警扣得重製未售出之盜版遊戲光
    碟片高達數千片、空白光碟片亦有四二Ο片，足見被告確有反覆以販售盜版光碟
    片，作為謀生事業之一種無疑。原審以被告所為係連續犯著作權法第九十一條第
    二項之罪，且經告訴人等撤回告訴，而諭知公訴不受理之判決，似有未洽。公訴
    人上訴意旨指摘及此，為有理由，自應由本院將原判決撤銷，發回原審法院，並
    不經言詞辯論為之。
據上論結，應依刑事訴訟法第三百六十九條第一項後段、第三百七十二條，判決如主
文。
中      華      民      國      九十一  年      十二    月      二十六  日
                                臺灣高等法院臺中分院刑事第十庭
                                      審判長法  官　林　照　明
                            法　官　王      銘
                                            法　官　蔡　名　曜
右正本證明與原本無異。
如不服本判決應於收受送達後十日內向本院提出上訴書狀，其未敘述上訴之理由者並
得於提起上訴後十日內向本院補提理由書（均須按他造當事人之人數附繕本）。
                                            書記官　許  哲  禎
中      華      民      國      九十一  年      十二    月      三十    日
                                                                        Ａ
